【裁判字號】    92,上易,1780
【裁判日期】    920731
【裁判案由】    妨害名譽
【裁判全文】
臺灣高等法院刑事判決                          九十二年度上易字第一七八０號
    上  訴  人
    即  被  告  甲○○
    選任辯護人  王富茂  律師
                王瀅雅  律師
右上訴人因妨害名譽等案件，不服臺灣臺北地方法院九十二年度自字第二三三號，中
華民國九十二年六月三日第一審判決，提起上訴，本院判決如左：
    主  文
上訴駁回。
    事  實
一、乙○○為臺北市○○街四○○巷社區住戶管理委員會主任管理委員，甲○○則為
    同社區住戶管理委員會之管理委員。於民國 (下同）九十二年三月六日晚間九時
    許，乙○○與另一位管理委員張有義、住戶董振賢在臺北市○○街四○○巷社區
    任何求證下對乙○○指摘「你們管理委員都在污錢」等語，乙○○隨即決定立即
    召集管理委員臨時會議，在其餘管理委員進入辦公室後，於當日晚間十時三十分
    許甲○○又在前開辦公室內對乙○○指摘「你們管理委員都在污錢」等語，足以
    毀損乙○○名譽。
二、案經乙○○向臺灣臺北地方法院提起自訴。
    理  由
一、訊據被告甲○○矢口否認有何妨害名譽犯行，辯稱：伊僅係在前開時地要求管理
    委員會說明私自發放新臺幣（下同）三千元給管理委員之事，主任管理委員即自
    訴人乙○○便回答伊「那妳的意思是我在污錢了」，伊並未對自訴人說管理委員
    都在污錢云云。經查，右揭犯罪事實，業據自訴人乙○○指訴綦詳，並經證人周
    鳳珠、董振賢、張有義、呂宜臻於原審調查時結證屬實；而參諸被告所供承之伊
    在前開時地要求管理委員會說明私自發放新臺幣三千元給管理委員之事等情，顯
    然被告確實有在前開時地針對發放金額不當之事質問自訴人，其進而對自訴人乙
    ○○指摘「你們管理委員都在污錢」等語，極有可能，則自訴人及證人等所稱被
    告對自訴人指摘污錢等語，絕非子虛烏有及憑空杜撰。至被告於本院審理時始聲
    請傳喚同社區住戶潘進榮、錢嘉明證稱沒聽到被告有說「你們管理委員都在污錢
    」這句話，並稱該句話是自訴人所說云云。惟該二證人陳稱事發時係站立於管理
    委員會辦公室外面，且被告係應該二證人之請而前來質問自訴人，此等重要證人
    及關係重要事項，何以被告於原審審理時均未提出，遲至上訴本院後始提出，即
    有可疑，而況，自訴人亦否認當日有談及春節加發三千元之事，是上開二證人之
    證言，尚難憑採為被告有利之認定。被告前開誹謗自訴人之犯行，事證明確，足
    堪認定。
二、查自訴人身為臺北市○○街四○○巷社區住戶管理委員會主任管理委員，被告在
    未經任何求證下，先在辦公室內對自訴人指摘管理委員污錢等語，又在自訴人決
    定召開臨時會議而其他管理委員進入辦公室後，被告復接續地對自訴人稱管理委
    員污錢等語，顯然被告係意圖散布於眾而指摘足以毀損自訴人名譽之事，核被告
    所為，係犯刑法第三百十條第一項誹謗罪。被告前開誹謗行為，係在同一地點接
    續為之，應認係接續犯之單純一罪，併此敘明。原審法院適用刑法第三百十條第
    一項、第四十二條第二項前段、罰金罰鍰提高標準條例第一條前段、第二條，審
    酌被告之品行、犯罪動機及目的係為住戶之利益、對自訴人所生之危害等一切情
    狀，科處罰金一千元，並諭知易服勞役之折算標準，經核認事用法均無違誤，量
    刑亦稱允當。被告上訴意旨猶執陳詞，否認犯罪，非有理由，上訴應予駁回。
據上論斷，應依刑事訴訟法第三百六十八條，判決如主文。
中      華      民      國    九十二    年      七      月    三十一    日
                        臺灣高等法院刑事第七庭
                            審判長法  官  蘇  隆  惠
                                  法  官  施  俊  堯
                                  法  官  林  瑞  斌
右正本證明與原本無異。
不得上訴。
                                  書記官  周  素  秋
中      華      民      國    九十二    年      七      月    三十一    日
附錄本案論罪科刑法條：
刑法第三百十條
意圖散布於眾，而指摘或傳述足以毀損他人名譽之事者，為誹謗罪，處一年以下有期
徒刑、拘役或五百元以下罰金。
散布文字、圖畫犯前項之罪者，處二年以下有期徒刑、拘役或一千元以下罰金。
對於所誹謗之事，能證明其為真實者，不罰。但涉於私德而與公共利益無關者，不在
此限。


司法院資訊處製作；財團法人民間司法改革基金會備份。
